臺灣高雄地方法院刑事判決　　　　　　　　　　　　九十三年度易字第一三五二號
　　公　訴　人　台灣高雄地方法院檢察署檢察官
　　被　　　告　癸○○　男　三.
右列被告因電子遊戲場業管理條例案件，經檢察官提起公訴（九十三年度偵字第二三
九六號），本院判決如左：
    主  文
癸○○共同違反未依電子遊戲場業管理條例規定辦理營利事業登記者，不得經營電子
遊戲場業之規定，處有期徒刑肆月，如易科罰金，以參佰元折算壹日。扣案如附表所
示之物均沒收。
    事  實
一、癸○○明知未依電子遊戲場業管理條例規定，辦理營利事業登記證者，不得經營
    電子遊戲機台，竟與乙○○（另移請檢察官偵查）共同基於概括犯意之聯絡，於
    附表所示之時間，未依上開規定，辦理電子遊戲場業之營利事業登記，即連續於
    附表所示之地點，由乙○○擅自設置其所有如附表所示利用電子方式操縱，以顯
    示聲光影像、圖案之電子遊戲機，供不特定人娛樂，癸○○則以每間電子遊戲場
    新台幣（下同）五千元至一萬元不等之代價擔任前開電子遊戲場業之名義負責人
    ，並分別雇用同有犯意聯絡之林姿軒（原名己○○）、寅○○、子○○、壬○○
    、甲○○（均另由檢察官為不起訴處分）等人擔任店員，負責看管店務及兌換代
    幣供不特定之客人打玩，而無照經營電子遊戲場之營利事業。嗣於附表所示之查
    獲時間，為警至前揭處所臨檢時查獲，並扣得如附表所示之物品。
二、案經高雄縣政府警察局仁武分局、同縣政府警察局鳳山分局及高雄市政府警察局
    小港分局報請台灣高雄地方法院檢察署檢察官偵查起訴。
    理  由
一、訊據被告固坦承附表所示之時地確有因未依電子遊戲場業管理條例規定，辦理營
    利事業登記證而擺設電子遊戲機台為警查獲之事實，然矢口否認有何違反電子遊
    戲場業管理條例之犯行，辯稱：伊雖然在警詢時自承係負責人，但幕後實際負責
    人是乙○○，負責管理電子遊戲機台的是庚○○等語。經查：
    （一）查附表所示擺設地點之房屋均由證人乙○○向房屋所有人承租之事實，業
          據屋主丑○○、丙○○、辛○○、戊○○及證人乙○○證述明確（見本院
          九十四年一月二十五日、九十四年二月十六日審判筆錄）；又扣案電子遊
          戲機台之所有人及實際業務之經營、管理，均由證人乙○○負責等情，亦
          經證人即店員林姿軒（原名己○○）、寅○○、子○○、壬○○、甲○○
          到庭結證屬實（見本院九十四年一月二十五日、九十四年二月十六日審判
          筆錄）；且證人乙○○亦到庭證述扣案電子遊戲機台均為其所有無訛（見
          本院九百九十四年二月十六日審判筆錄），是被告所辯扣案電子遊戲機台
          之實際經營、管理人為乙○○乙節，即非無據。
    （二）次按二人以上共同實施犯罪之行為者，皆為正犯；幫助他人犯罪者，為從
          犯；刑法第二十八條、第三十條第一項前段分別定有明文。是區別正犯及
          從犯之標準如下：以自己犯罪之意思而參與犯罪構成要件之行為者為正
          犯。以幫助他人犯罪之意思而參與犯罪構成要件之行為者為正犯。以
          幫助他人犯罪之意思而參與，其所參與之行為，為犯罪構成要件以外之行
          為者，為從犯。以自己犯罪之意思而參與，其所參與之行為，為犯罪構
          成要件以外之行為者，為正犯。查被告曾單獨或與乙○○共同至前揭電子
          遊戲場業，被告並自稱係負責人，且被告亦曾聯絡庚○○維修電子遊戲機
          台之事實，業據證人甲○○及負責維修機台之庚○○證述綦詳（見本院九
          十四年一月二十五日審判筆錄），是衡諸上開說明，被告所為自係以自己
          犯罪之意思而參與犯罪構成要件之行為，應為正犯，其辯稱僅係擔任掛名
          負責人，從未管理電子遊戲場云云，顯係避重就輕之詞，不足採信，被告
          確有與案外人乙○○基於犯意之聯絡，共同經營附表所示之電子遊戲場業
          甚明。
二、核被告癸○○所為，係違反電子遊戲場業管理條例第十五條之未依電子遊戲場業
    管理條例規定辦理營利事業登記者，不得經營電子遊戲場業之規定，其違反同條
    例第十五條之規定，應依同條例第二十二條之規定處斷。被告癸○○及案外人乙○○就前揭犯行，有犯意聯絡及行為分擔，均為共同正犯。被告與案外人乙○○
    未經辦理營利事業登記分別於附表所示地點經營電子遊戲場之行為，係分別基於
    同一之經營電子遊戲場為業務之犯意而反覆所為，均分別為實質上一罪。爰審酌
    被告一再為警查獲，猶不思悔改，經開庭勸戒，仍置之不理，繼續擺設電子遊戲
    機台，顯見其獲利非少，且其經營之時間甚長，擺設之遊戲機具及地點甚多，所
    為誠屬不該，惟念其係一時失慮，為圖小利，擔任案外人乙○○擺設電子遊戲機
    台之負責人，與乙○○共同經營電子遊戲場業，且乙○○始為該電子遊戲場業經
    營之主導地位等一切情狀，酌情量處如主文所示之刑，並諭知易科罰金之折算標
    準。
三、按刑法第三十八條第三項係規定「犯人」所有供犯罪所用之物，得宣告沒收，並
    非規定屬「被告」所有之物，始得宣告沒收，而共同正犯於意思聯絡範圍內，組
    成一共犯團體，團體中之任何成員均為「犯人」，供犯罪所用之物，只要屬於「
    犯人」所有，均得宣告沒收，不以必屬於本件被告所有者為限（最高法院九十二
    年度臺上字第七八七號判決要旨參照）；又沒收為從刑之一種，依主從不可分之
    原則，應附隨緊接於主刑之下而同時宣告；又共同正犯因相互間利用他人之行為
    ，以遂行其犯意之實現，本於責任共同之原則，有關沒收部分，對於共犯間供犯
    罪所用之物，自均應為沒收之諭知（最高法院九十一年度臺上字第五五八三號判
    決要旨參照）。查扣案如附表所示之電子遊戲機台共四十三台（含ＩＣ板共四十
    五塊）、代幣共計三千二百二十二枚、電子遊戲機台遙控器一具及機具內現金六
    千九百元，係案外人乙○○所有供其與被告共同犯罪所用之物及所得之物，業據
    乙○○到庭證述在卷，應分別依刑法第三十八條第一項第二款、第三款之規定併
    予宣告沒收。
四、據上論斷，應依刑事訴訟法第二百九十九條第一項前段，電子遊戲場業管理條例
    第二十二條，刑法第十一條前段、第二十八條、第四十一條第一項前段、第三十
    八條第一項第二款、第三款，罰金罰鍰提高標準條例第二條，判決如主文。
本案經檢察官丁○○到庭執行職務。
中　　　華　　　民　　　國　　九十四　　年　　　三　　　月　　　二　　　日
                                  臺灣高雄地方法院刑事庭
                                        審判長法官  邱明弘
                                              法官  廖建瑜
                                              法官  胡宜如
右正本證明與原本無異。
如不服本判決，應於判決送達後十日內，向本院提出上訴狀。
                                        法院書記官  蘇溪林
中　　　華　　　民　　　國　　九十四　　年　　　三　　　月　　　二　　　日
附表：
┌──┬──────┬───────┬─────────┬───────┐
│編號│ 開始擺設日 │　 擺設地點　 │ 擺設之機台　　　 │查獲時間及物品│
│　　│　　　　　　│　　　　　　　│　　　　　　　　　│　　　　　　　│
├──┼──────┼───────┼─────────┼───────┤
│ 一 │九十二年十二│高雄縣鳳山市經│金象王台一台、大舞│李桂賓於九十三│
│　　│月二十六日　│武路二七六號旁│台二台、動物奇觀二│年一月一日下午│
│　　│　　　　　　│之鐵皮屋　　　│代二台及滿貫大亨二│四時三十分許，│
│　　│　　　　　　│　　　　　　　│台等電子遊戲機台，│在上開地點打玩│
│　　│　　　　　　│　　　　　　　│共計七台　　　　　│動物奇觀二代機│
│　　│　　　　　　│　　　　　　　│（均含ＩＣ板各一塊│台時，為警查獲│
│　　│　　　　　　│　　　　　　　│）　　　　　　　　│，並扣得前揭電│
│　　│　　　　　　│　　　　　　　│　　　　　　　　　│子遊戲機七台及│
│　　│　　　　　　│　　　　　　　│　　　　　　　　　│代幣三十枚。　│
├──┼──────┼───────┼─────────┼───────┤
│ 二 │九十三年二月│高雄縣鳳山市杭│劍龍一台、大舞台二│於九十三年三月│
│　　│下旬某日　　│州西街一二○號│台、動物奇觀二台、│一日下午下午六│
│　　│　　　　　　│內　　　　　　│滿貫大亨二台及選物│時四十分許，在│
│　　│　　　　　　│　　　　　　　│販賣機（俗稱娃娃機│上址查獲，並扣│
│　　│　　　　　　│　　　　　　　│）十五台（均含ＩＣ│得前揭電子遊戲│
│　　│　　　　　　│　　　　　　　│板各一塊）　　　　│機台及新台幣六│
│　　│　　　　　　│　　　　　　　│　　　　　　　　　│千九百元及代幣│
│　　│　　　　　　│　　　　　　　│　　　　　　　　　│一百零七枚。　│
├──┼──────┼───────┼─────────┼───────┤
│ 三 │九十三年四月│高雄市小港區學│劍龍、大舞台、小舞│於九十三年四月│
│　　│十三日　　　│府路一四九號「│台、滿貫大亨各乙台│十五日十九時許│
│　　│　　　　　　│巨蛋超商」　　│（均含ＩＣ板各一塊│，為警當場查獲│
│　　│　　　　　　│　　　　　　　│）　　　　　　　　│，除扣得上開機│
│　　│　　　　　　│　　　　　　　│　　　　　　　　　│台四台（含四塊│
│　　│　　　　　　│　　　　　　　│　　　　　　　　　│ＩＣ板）外，並│
│　　│　　　　　　│　　　　　　　│　　　　　　　　　│從插電營業中之│
│　　│　　　　　　│　　　　　　　│　　　　　　　　　│機台內扣得代幣│
│　　│　　　　　　│　　　　　　　│　　　　　　　　　│六枚，從櫃臺內│
│　　│　　　　　　│　　　　　　　│　　　　　　　　　│扣得代幣一千九│
│　　│　　　　　　│　　　　　　　│　　　　　　　　　│百九十四枚、電│
│　　│　　　　　　│　　　　　　　│　　　　　　　　　│玩機具遙控器一│
│　　│　　　　　　│　　　　　　　│　　　　　　　　　│個。　　　　　│
├──┼──────┼───────┼─────────┼───────┤
│ 四 │九十三年四月│高雄縣鳥松鄉學│大舞台三台、港澳賽│於九十三年五月│
│　　│二十日　　　│堂路九十六號「│馬會一台、動物奇觀│十六日下午三時│
│　　│　　　　　　│寰宇超商」　　│一台及滿貫大亨一台│十分許，在上開│
│　　│　　　　　　│　　　　　　　│（均含ＩＣ板各一塊│地點為警查獲，│
│　　│　　　　　　│　　　　　　　│）　　　　　　　　│並扣得前揭電子│
│　　│　　　　　　│　　　　　　　│　　　　　　　　　│遊戲機六台及代│
│　　│　　　　　　│　　　　　　　│　　　　　　　　　│幣八百三十五枚│
│　　│　　　　　　│　　　　　　　│　　　　　　　　　│。　　　　　　│
├──┼──────┼───────┼─────────┼───────┤
│ 五 │九十三年五月│高雄縣鳥松鄉美│金龍鳳、魔法球、港│陳春吉、黃瑞和│
│　　│十五日　　　│山路四六之一號│澳賽馬會二台、大舞│於九十三年五月│
│　　│　　　　　　│「新鎮超商」內│台二台、滿貫大亨二│二十二日下午二│
│　　│　　　　　　│　　　　　　　│台及動物奇觀三台　│時二十五分許，│
│　　│　　　　　　│　　　　　　　│                  │在上址打玩動物│
│　　│　　　　　　│　　　　　　　│　　　　　　　　　│奇觀時為警查獲│
│　　│　　　　　　│　　　　　　　│　　　　　　　　　│，並扣得前揭電│
│　　│　　　　　　│　　　　　　　│　　　　　　　　　│子遊戲機台十一│
│　　│　　　　　　│　　　　　　　│　　　　　　　　　│台（於上開二台│
│　　│　　　　　　│　　　　　　　│　　　　　　　　　│港澳賽馬場機台│
│　　│　　　　　　│　　　　　　　│　　　　　　　　　│內共查獲五塊IC│
│　　│　　　　　　│　　　　　　　│　　　　　　　　　│板，共計查獲十│
│　　│　　　　　　│　　　　　　　│　　　　　　　　　│四塊IC板及代幣│
│　　│　　　　　　│　　　　　　　│　　　　　　　　　│二百五十枚）。│
└──┴──────┴───────┴─────────┴───────┘
